【裁判字號】    88,訴,359
【裁判日期】    890421
【裁判案由】    殺人未遂
【裁判全文】
台灣基隆地方法院刑事判決                          八十八年度訴字第三五九號
    公  訴  人  臺灣基隆地方法院檢察署檢察官
    被      告  戊○○
    選任辯護人  黃丁風
                柯士斌
                黃憲南律師
右列被告因殺人未遂案件，經檢察官提起公訴（八十八年度偵字第二七二九號、第三
一四一號），本院判決如左：
    主    文
戊○○共同連續殺人未遂，處有期徒刑柒年陸月。
    事    實
一、戊○○與壬○○、己○○、丙○○（壬○○等三人已先行審結）等四人，於民國
    八十八年四月二日晚間十時許，在基隆市○○路四十三號二樓「金碧輝煌卡拉Ｏ
    Ｋ」店飲酒唱歌，適有庚○○、癸○○、簡清風、張欣玉等人亦在隔桌飲酒。至
    翌（三）日凌晨一時許，戊○○等人與庚○○等人彼此互看不順眼，戊○○等四
    人即先行付帳下樓，並以電話邀同辛○○、甲○○（均另案審理）二人前來助陣
    ，俟辛○○二人到達後，壬○○、甲○○遂至附近仁愛市場打烊之水果攤，各取
    西瓜刀一把，戊○○、己○○、丙○○則在路旁各取得不詳姓名人所有之鐵棍一
    支，辛○○則持機車鐵鎖一把，返回該卡拉ＯＫ店內。斯時庚○○正在台上唱歌
    ，癸○○則與簡清風、張欣玉坐於桌旁，戊○○等六人竟基於共同殺人之犯意聯
    絡，高喊：「給他死（台語）。」並由壬○○、甲○○二人持刀朝癸○○頭部、
    肩部猛砍十餘下，癸○○見狀以手護頭，因而受有左肩撕裂傷長各為二‧五公分
    、五公分，深及肌肉及肩胛骨及左手指多處切割傷之傷害，並不支倒地。其後戊○○等六人又復基於同前共同殺人之概括犯意聯絡，由戊○○、壬○○、己○○
    、丙○○四人，衝入店內男廁所，將躲在廁所之庚○○拖出，並分持西瓜刀、鐵
    棍朝庚○○頭部猛砍、猛打，因庚○○以雙手抱住頭部，故受有左手食指、無名
    指自近端指間關節處砍斷缺失，左手中指近乎完全截斷，合併單側神經、血管及
    伸指肌腱斷裂、左小指伸指肌腱斷裂、右前臂兩處切割傷，合併六條伸側肌腱斷
    裂等傷害。戊○○等人見庚○○倒臥血泊之中，遂又重返大廳，因癸○○受傷後
    躲在桌下，簡清風則躲入女廁，始倖免於難。戊○○等人遍尋無著，始離去該店
    ，沿路在南榮公墓附近將西瓜刀、鐵棍丟棄於路邊。
二、案經基隆憲兵隊、基隆市警察局第一分局移送台灣基隆地方法院檢察署檢察官偵
    查起訴。
    理    由
一、訊據被告戊○○矢口否認有共同殺人之犯行，辯稱：伊當天因喝酒過量，在場中
    睡著，只知友人與他人發生不愉快之事。被告在樓下與己○○閒聊之際，見壬○○手持刀子返回，僅隨後上去查看，伊仗著酒意，只有空手加入毆打庚○○二、
    三拳而已，沒有殺人犯意云云。惟查，右揭事實業據被告壬○○、己○○於警訊
    、偵查中及本院審理時供承不諱。另證人即「金碧輝煌卡拉ＯＫ」店之負責人丁○○於警訊、偵查及本院審理時證稱：當時有六個人跑進店裡來，己○○跟壬○○就拿刀追砍癸○○，戊○○、丙○○跟另外二個人是拿刀追砍庚○○。當時壬○○砍了癸○○幾刀，癸○○倒地，壬○○就轉而去找庚○○。後來有一個兔唇
    的男生（指甲○○）又過來砍了癸○○幾刀，後來四個人又都全衝到廁所裡去砍
    庚○○，己○○、壬○○則在大廳等語（見警卷第十五頁、八十八年度偵字第二
    七二九號偵查卷第二十七頁、本院八十八年十二月二十九日庭訊筆錄）。證人即
    丁○○之子乙○○證稱：當時他們進來後，壬○○先動手砍癸○○，丙○○則拿
    刀衝向舞台，朝庚○○的頭砍過去，庚○○就趕緊跑進廁所，己○○、丙○○、
    有一個戴帽子的（指辛○○）、跟一個兔唇的（指甲○○）就衝進廁所裡去，壬○○砍了癸○○幾刀，癸○○倒地後，壬○○也跟進廁所裡去，過一會他們全都
    跑出來，我媽（指丁○○）騙他們說人都走了，他們就全都衝出去，沒有再回來
    等語（見警卷第十三頁、同上偵查卷第二十七頁及本院同上庭期庭訊筆錄）。被
    告戊○○亦坦承有以拳頭毆打庚○○，足證被告戊○○亦有參與共同殺人之行為
    ，被告壬○○、己○○供稱戊○○並未動手云云，無非迴護之詞，不足採信。雖
    證人丁○○、乙○○對於被告等人何人持刀，何人持棍，何人衝進廁所砍殺庚○○等情節之陳述，與事實略有出入，然當時情勢混亂，現場人數眾多，證人之記
    憶不免稍有失真，惟亦無礙於被告與其他共犯上開犯行之認定。況同案被告甲○○於八十八年八月二日警訊時供稱：「是己○○通知我去喝酒，我一到樓下，發
    現己○○、壬○○、丙○○、戊○○四人已在樓下，接著辛○○也到達，我六人
    即上樓，原來己○○四人已先喝酒並和鄰桌男子發生糾紛。我六人上樓理論，對
    方說要叫人，我六人一聽即下樓，壬○○即外出找器械，一會兒帶回兩把西瓜刀
    ，二把鐵棍，壬○○持刀，我持另一把，戊○○、丙○○兩人持鐵棍，辛○○持
    鐵鎖，己○○持何器械，我未看清楚。六人即衝入店內，我持刀開始砍坐於桌椅
    之癸○○，壬○○也有砍他，之後剩我及辛○○站在桌旁，其餘四人衝入廁所，
    砍另乙名男子，我都朝他背部砍，很用力的砍，之後六人一起跑出。」等語，其
    供詞與上開證人丁○○、乙○○證述之情節大致相符，並經被害人庚○○、癸○○指訴明確，益證被告戊○○確有殺人之犯行。
二、被告戊○○雖辯稱並無故意殺人之犯意。然查，共同被告壬○○持以砍殺被害人
    庚○○、癸○○之西瓜刀，為金屬製之不銹鋼刀，刀刃極為銳利，被告戊○○、
    己○○、丙○○所持鐵棍則相當沈重，均屬殺人利器，而頭部為人體要害，以上
    開殺人利器，猛砍或猛擊人體頭部，足以致人於死，被告等既均為心智成熟之人
    ，自應有所認知。乃竟持刀或鐵棍猛砍、猛擊被害人庚○○、癸○○頭部、肩部
    ，幸因被害人均以手護頭，始分別受有如事實欄所述之傷害，而得以倖免於難。
    被告等連續砍殺被害人多刀，有長庚紀念醫院八十八年十二月二十八日八八長庚
    院字第二二一八號函在卷足憑，參以卷附三軍總醫院出具之庚○○之驗傷診斷書
    所載，其二隻手指及神經、血管、單側肌腱遭砍斷，長庚紀念醫院出具癸○○之
    診斷證明書所載，其肩部傷勢深及肌肉及肩胛骨之傷勢及被告等於行兇之際，高
    喊：「給他死」等情觀之，足見被告等用力之猛及殺意之堅，被告戊○○所辯無
    殺人意思，顯係事後避重就輕之詞，不足採信。本件事證明確，被告之犯行應堪
    認定。
三、核被告戊○○所為，係犯刑法第二百七十一條第二項、第一項之殺人未遂罪。被
    告戊○○與壬○○、己○○、丙○○、甲○○、辛○○等人就前開殺人犯行，有
    犯意聯絡及行為分擔，均為共同正犯。被告先後二次殺人犯行，時間緊接，罪名
    相同，顯係基於概括犯意而為，應依連續犯論以一罪，並加重其刑。惟因死刑及
    無期徒刑不得加重，僅就有期徒刑部分加重其刑。又被告已著手於殺人行為之實
    行而不遂，為未遂犯，並依法減輕其刑。被告同時有加重及減輕之原因，應先加
    後減。爰審酌被告僅因飲酒唱歌被他人看一眼即起意行兇之犯罪動機、目的及被
    害人逃進廁所猶將其拖出，以刀棍猛砍、猛擊之兇殘手段、對社會治安所生之危
    害及其犯罪後已賠償被害人庚○○新台幣一百萬元，與庚○○達成民事和解等一
    切情狀，量處如主文所示之刑，以示懲儆。被告戊○○與其他被告用以犯罪之西
    瓜刀及鐵棍，被告否認係彼等所有，復無積極證據足以證明係被告所有及供犯罪
    所用之物，又非違禁物，爰不併予宣告沒收。
據上論斷，應依刑事訴訟法第二百九十九條第一項前段、刑法第二十八條、第五十六
條、第二百七十一條第二項、第一項、第二十六條前段，判決如主文。
本案經檢察官蔡和憲到庭執行職務
中      華      民      國    八十九    年    六    月      二十三      日
                                    臺灣基隆地方法院刑事第二庭
                                            法  官  陳  培  仁
右正本證明與原本無異。
對於本件判決如有不服，應於收受送達後十日內，向本院提出上訴書狀，上訴於臺灣
高等法院，並按他造當事人之人數附具繕本。
                                            書記官  張  堅  國
中      華      民      國    八十九    年    六    月      二十七      日
【附錄本案論罪科刑法條全文】
刑法第二百七十一條第一項、第二項：
殺人者，處死刑、無期徒刑或十年以上有期徒刑。
前項之未遂犯罰之。


司法院資訊處製作；財團法人民間司法改革基金會備份。
